ACORDAO-COMPLETO-2414193

ACÓRDÃO 9035/2020 ATA 29/2020 - PRIMEIRA CÂMARA

VISTOS, relatados e discutidos estes autos de embargos de declaração opostos por Ruy Pinheiro de Araújo contra o Acórdão 3831/2020-TCU-Primeira Câmara; 
ACORDAM os Ministros do Tribunal de Contas da União, reunidos em sessão da Primeira Câmara, ante as razões expostas pelo Redator, em: 
9.1. conhecer dos embargos de declaração para, no mérito, rejeitá-los; 
9.2. dar ciência desta deliberação ao embargante e demais interessados.

Embargos de declaração em representação.

Primeira Câmara

Conselho Regional de Corretores de Imóveis 19ª Região (mt).

3. Interessados/Responsáveis/Recorrentes:
3.1. Interessados: Andre Luiz Arrais de Carvalho (XXX.545.071-XX); Benedito Padilha da Rosa Junior (XXX.141.291-XX); Deivissen Santana Benites de Oliveira (XXX.678.791-XX); Peterson Lauro Pimenta Cardozo (XXX.724.931-XX)
3.2. Responsável: Ruy Pinheiro de Araújo (XXX.777.221-XX)
3.3. Recorrente: Ruy Pinheiro de Araújo (XXX.777.221-XX).

13.1. Ministros presentes: Benjamin Zymler (na Presidência), Walton Alencar Rodrigues (Relator) e Bruno Dantas.
13.2. Ministro-Substituto convocado: Augusto Sherman Cavalcanti.
13.3. Ministro-Substituto presente: Weder de Oliveira.

ACORDAO-COMPLETO-2551722

Acórdão de Relação 5966/2022 - Primeira Câmara

Acórdão de Relação

ACORDAO-COMPLETO-2527066

Acórdão 1616/2022 - Primeira Câmara

RUY PINHEIRO DE ARAUJO

WALTON ALENCAR RODRIGUES

Ministro Walton Alencar Rodrigues.

Trata-se de embargos de declaração opostos por Ruy Pinheiro de Araújo em face do Acórdão 3831/2020-TCU-Primeira Câmara, que negou provimento a pedido de reexame interposto contra o Acórdão 12643/2018-TCU-Primeira Câmara, nos seguintes termos (peças 148-155) :
RUY PINHEIRO DE ARAÚJO, brasileiro, casado, corretor de imóveis, devidamente inscrito no CRECl/1\/fT sob o nº 0074, portador da cédula de identidade RG nº 
0113327 SSP/MT e inscri to no CPF sob o nº XXX.777.221-XX, residente e domiciliado à Rua Baltazar Navarros, n° 158, Bairro Bandeirantes, em Cuiabá/MT, por seus procuradores subscritores (procuração em anexo) , ambos com endereço profissional sito à Rua Mistral, nº 09, Sala 507-A, Edifício The Point Smart Business, em Cuiabá/MT, endereço eletrônico:
bruno@carvalhoegiraldelli.com.br e mariana@carvalhoegiraldelli.com.br, onde receberão as devidas intimações/notificações, vem, mui respeitosamente à presença de Vossa Excelência, para opor, com espeque no artigo 287 do Regimento Interno do E. Tribunal de Contas da União, os presentes embargos de declaração do Acórdão 3831/2020-TCU-Primeira Câmara, no qual se verifica, à unanimidade conheceu o pedido de reexame interposto pelo ora Embargante e, no mérito, negou provimento, mantendo incólume o Acórdão 12643/2018-TCU-Primeira Câmara desta E. Corte de Contas.
I - DO CABIMENTO E DA TEMPESTIVIDADE DOS PRESENTES EMBARGOS
DECLARATÓRIO
Dispõe o artigo 287 do Regimento Interno do Tribunal de Contas da União, in verbis:
"Art. 287. Cabem embargos de declaração quando houver obscuridade, omissão ou contradição em acórdão do Tribunal. 
§ 1º Os embargos de declaração poderão ser opostos por escrito pela parte ou pelo Ministério Público junto ao Tribunal, dentro do prazo de dez dias, contados na forma prevista no art. 183, com indicação do ponto obscuro, contraditório ou omisso."
Aplicáveis, à luz dos artigos 1.022 e 1.025 do Código de Processo Civil:
"Art. 1.022. Cabem embargos de declaração contra qualquer decisão judicial para:
I - esclarecer obscuridade ou eliminar contradição;
II- suprir omissão de ponto ou questão sobre o qual devia se
pronunciar o juiz de ofício ou a requerimento;
III - corrigir erro material."
"Art. 1.025. Consideram-se incluídos no acórdão os elementos que o embargante suscitou, para fins de pré-questionamento, ainda que os embargos de declaração sejam inadmitidos ou rejeitados, caso o tribunal superior considere existentes erro, omissão, contradição ou obscuridade."
No que respeita à tempestividade, cumpre ressaltar, mais uma vez, que o Embargante foi formalmente notificado do Acordão em 20.04.2020, com data inicial da contagem em 21.05.2020, porquanto os prazos processuais no âmbito do TCU foram suspensos de 19.03.2020 a 20.05.2020, voltando a correr somente em 21.05.2020, nos termos da PortariaTCU 71/2020, findando-se o prazo, conforme a respectiva previsão legal, no dia de hoje.
Presentes, pois, os requisitos de admissibilidade, impõe-se a cognição dos aclaratórios.
Passa-se a demonstrar, então, os fundamentos que ditam o seu acolhimento.
II - DAS RAZÕES QUE IMPÕEM O ACOLHIMENTO DESTES EMBARGOS DE DECLARAÇÃO.
II.I - DA PUBLICAÇÃO DO EDITAL E ATOS DO PROCESSO SELETIVO 1/2013 - OBSERVÂNCIA DO PRÍNCIPIO DA PUBLICIDADE
De proêmio, consigna-se que esta E. Corte de Contas, no julgamento do mérito da representação TC Processo 020.282/2016-8 determinou que o Conselho Regional de Corretores de Imóveis 19ª Região (MT) adotasse, no prazo de 120 (cento e vinte) dias a contar da ciência do acordão, as medidas administrativas que se fizerem necessárias para a anulação do processo seletivo 1/2013 e, por consequência, dos contratos de trabalho dele decorrentes, devido à suposta ausência de publicidade do edital do certame, ante a alegação de afronta ao princípio da publicidade inscrito no artigo 37, caput e II, da Constituição Federal, no art. 2º, parágrafo único, V, da Lei 9.784/1999 e no art. 5º, III, do Decreto 4.520/2002, bem como aplicou multa de R$ 20.000,00 (vinte mil reais) ao Embargante, o qual presidia a entidade de classe quanto da realização do certame.
Após o regular processamento da presente representação e o consequente julgamento, o Embargante, irresignado com o acordão proferido nos autos, envidou esforços na busca em comprovar a publicidade e lisura do certame, oportunidade em que, constatou que houve a devida publicidade de todos os atos relativos ao processo de contratação perante o website do Conselho Regional de Corretores de Imóveis 19ª Região (MT) .
Neste particular, consoante se verifica da declaração acostada ao presente petitório, a empresa SEAROM Informática LTDA, devidamente inscrita no CNPJ sob o nº 07.606.903/0001-60, sob a responsabilidade do Sr. Leonardo Martins de Moraes (CPF nº 848.0550361-87) , entre os períodos de 2009 a 2016 foi a empresa responsável pela manutenção do sistema e gestão interna, bem como o sistema de atualização do sítio eletrônico do CreciMT.
Registro, por oportuno, que o acordão nº 12643/2018 - TCU - emitido pela 1ª Câmara desta E. Corte de Contas, anulou o processo seletivo 1/2013 devido a suposta ausência de publicidade do edital, em afronta ao princípio da publicidade, o que, consoante se extraí dos documentos ora acostado aos autos pelo Embargante, faz-se concluir que a decisão proferida na presente representação merece ser reformada, uma vez que a publicação do edital e demais fases do certame foram realizadas através do sítio eletrônico do Creci-MT, o que, per si, supri quaisquer nulidades, bem como afasta qualquer possibilidade de afronta ao princípio da publicidade.
Dessa forma, aponta-se omissão e equívoco quanto da declaração de nulidade do certame 01/2013 por esta E. Corte de Contas por meio dos acordãos nº 12643/2018 e 3831/2020, porquanto inobservou que o Embargante, no exercício da função de presidente do conselho, comprova, opportuno tempore, com a devida juntada de novos documentos, que agiu em consonância com o princípio de publicidade.
Por derradeiro, caso a documentação comprobatória da publicidade dos atos do processo seletivo 01/2013 fosse acostada ao feito anteriormente ao julgamento do mérito, o acórdão certamente reconheceria a legalidade do certame e anularia a aplicabilidade da pena de multa ao Embargante.
III - DOS REQUERIMENTOS:
Diante de todo o exposto, o Embargante acosta ao feito a documentação comprobatória das publicações referente ao certame com supedâneo no Art. 435 do Código de Processo Civil e, nos termos alhures delineados requer-se sejam conhecidos e providos os presentes embargos de declaração para o fim de suprir as omissões, contradições e obscuridades acima apontadas e corrigir os equívocos suscitados, na forma da lei.
Após, atribuindo aos aclaratórios efeitos infringentes, sejam reconhecidas como legítimas as publicações do Edital e demais atos do processo seletivo 01/2013 realizadas no sítio eletrônico do Conselho Regional de Corretores de Imóveis 19ª Região (MT) , bem como seja anulada a penalidade de multa imposta ao Embargante, porquanto agiu com a devida observância à publicidade no referido certame, nos termos aqui fundamentados.
Requer-se, também, seja aplicado a norma inserta no § 3º do artigo 287 do Regimento Interno do Tribunal de Contas da União, para o prazo para o cumprimento do acórdão embargado seja suspenso, a fim de que o Conselho Regional de Corretores de Imóveis 19ª Região (MT) se abstenha de proceder as medidas administrativas que se fizerem necessárias para a anulação do processo seletivo 1/2013 e quaisquer outras relativas aos contratos de trabalho dele decorrentes, situação que se revela necessária com a conjuntura aqui delineada.
Por derradeiro, requer que todas as intimações sejam realizadas em nome dos advogados: BRUNO CARVALHO DE SOUZA, regularmente inscrito na OAB/MT sob o nº 19.198 e MARIANA ALMEIDA GIRALDELLI, regularmente inscrita na OAB/MT sob o nº 22.761, sob pena de nulidade do ato intimatório.

8.1. Bruno Carvalho de Souza (19198/OAB-MT) e Mariana Almeida Giraldelli (22.761/OAB-MT), representando Andre Luiz Arrais de Carvalho e Ruy Pinheiro de Araújo;  
8.2. Ivo Ferreira da Silva (14264/OAB-MT), representando Benedito Padilha da Rosa Junior, Andre Luiz Arrais de Carvalho e Peterson Lauro Pimenta Cardozo.

Não atuou.

REPRESENTAÇÃO. CONCURSO PÚBLICO REALIZADO SEM A DEVIDA PUBLICIDADE. PROCEDÊNCIA. ANULAÇÃO DO CERTAME. MULTA. PEDIDO DE REEXAME. CONHECIMENTO. NÃO PROVIMENTO. EMBARGOS DE DECLARAÇÃO. CONHECIMENTO. REJEIÇÃO.

REPRESENTAÇÃO (REPR)

Secretaria de Recursos (SERUR); Secretaria de Controle Externo do Trabalho e Entidades Paraestatais (SecexTrab).

Trata-se de embargos de declaração opostos por Ruy Pinheiro de Araújo em face do Acórdão 3831/2020-TCU-Primeira Câmara, que negou provimento a pedido de reexame interposto contra o Acórdão 12643/2018-TCU-Primeira Câmara.
	O Tribunal determinou ao Conselho Regional de Corretores de Imóveis 19ª Região (MT) que adotasse as medidas administrativas para anulação do processo seletivo 1/2013, em razão de ter sido realizado sem observância do princípio da publicidade. Também aplicou ao responsável a multa prevista no artigo 58 da Lei 8.443/1992.
	O embargante alega omissão relativa à publicação do certame no sítio eletrônico da entidade e anexa documentos que, na sua visão, comprovam a adoção de tal providência.
	Conheço dos embargos por preencherem os requisitos atinentes à espécie.
	Quanto ao mérito, não procede a omissão alegada. 
	Tanto o Acórdão 12643/2018-TCU-Primeira Câmara como o Acórdão 3831/2020-TCU-Primeira Câmara deram notícias da suposta publicação do concurso no sítio eletrônico do Conselho e deixaram assente a necessidade de publicação no Diário Oficial da União e em jornais de grande circulação, ainda que de forma resumida, nos termos previstos no artigo 37, caput e II, da Constituição Federal, no art. 2º, parágrafo único, V, da Lei 9.784/1999 e no art. 5º, III, do Decreto 4.520/2002. 
	O Tribunal verificou, ainda, ausência de anúncios relativos ao certame em sítios especializados em concursos e relacionados à área de atuação do Creci/MT.
	Feitas essas considerações, rejeito os embargos opostos por Ruy Pinheiro de Araújo e voto para que o Tribunal adote o acórdão que submeto à apreciação do Colegiado.
TCU, Sala das Sessões Ministro Luciano Brandão Alves de Souza, em 25 de agosto de 2020.
WALTON ALENCAR RODRIGUES 
Relator